【裁判字號】    99,審救,95
【裁判日期】    990518
【裁判案由】    訴訟救助
【裁判全文】
臺灣臺北地方法院民事裁定              99年度審救字第95號
聲  請  人  甲○○
相  對  人  乙○○
上列當事人間請求清償債務事件，聲請人聲請訴訟救助，本院裁
定如下：
    主  文
聲請駁回。
    理  由
一、按當事人無資力支出訴訟費用者，依民事訴訟法第一百零七
    條規定，法院固應依聲請准予救助，惟此項請求救助之事由
    ，依同法第一百零九條第二項、第二百八十四條之規定，應
    提出能即時調查之證據以釋明之。而法院調查聲請人是否無
    資力支出訴訟費用，專就聲請人提出之證據為之，如聲請人
    並未提出證據，或依其提出之證據，未能信其無資力支出訴
    訟費用之主張為真實，即應將其聲請駁回，並無調查之必要
    （最高法院26年滬抗字第34號判例意旨參照）。
二、且按，民事訴訟法第一百零七條所謂無資力，係指窘於生活
    ，且缺乏經濟上之信用（最高法院18年抗字第260 號、43年
    台抗字第152 號判例意旨參照）；申言之，若非取給於自己
    或家族所必需之生活費不能支出訴訟費用，且無籌措款項以
    支出訴訟費用之信用技能，方能謂之為無資力支出訴訟費用
    。
三、本件聲請意旨略以：其家境窘困，無力支出訴訟費用，為此
    聲請訴訟救助等語。經查：
  (一)聲請人就與相對人間請求清償債務事件，現由本院以99年度
    審訴字第1888號受理中，惟查，本件訴訟標的金額為新台幣
   （ 下同）2,800,000 元，應徵第一審裁判費用經核僅28,720
    元，聲請人尚應補繳28,220元。
  (二)首先，聲請人迄並未提出任何能即時調查之證據，以釋明其
    無資力支出訴訟費用之主張為真實；所述其家境困窘而無資
    力等語，自無足信取。
  (三)況且，依本院職權調閱之聲請人稅務電子閘門財產所得調件
    明細表所載，聲請人98年度仍有租賃、利息、股利、投資等
    所得，另其名下尚有房屋、土地等不動產，全部財產總額為
    2,380,007 元，自難認聲請人為當然無資力之人；是倘若聲
    請人確實窘於生活，理當力求將土地變現以維持生活所需方
    是；綜上推知，聲請人尚未達窘於生活、乏經濟信用之程度
    。
  (四)承前之說明，聲請人顯有相當之資力，以本件訴訟裁判費僅
    尚應補繳28,220元之情況，聲請人斷無不能繳納之可能。從
    而，聲請人既非無資力支出訴訟費用之人，則其聲請訴訟救
    助，即非有據，不應准許，應予駁回。
四、爰裁定如主文。
中    華    民    國    99    年    5     月    18    日
                    民事第六庭法  官  賴錦華
以上正本係照原本作成。
如不服本裁定應於送達後10日內向本院提出抗告狀，並繳納抗告
費新臺幣1,000元。
中    華    民    國    99    年    5     月    18    日
                              書記官  沈世儒

司法院資訊處製作；財團法人民間司法改革基金會備份。
